最高法院刑事判決　　　　　　　　　　　　　　　九十一年度台上字第六五七七號
　　上　訴　人　甲○○
　　選任辯護人　熊碧雄律師
右上訴人因違反毒品危害防制條例案件，不服台灣高等法院高雄分院九十一年八月三
十日第二審判決（九十一年度上訴字第四一七號，起訴案號：台灣高雄地方法院檢察
署九十年度偵字第一三九一二號），提起上訴，本院判決如左：
    主  文
原判決撤銷，發回台灣高等法院高雄分院。
    理  由
本件原判決認定上訴人甲○○明知海洛因業經公告列為毒品危害防制條例第二條第二
項第一款之第一級毒品，且係行政院公告管制進口之物品，不得私運進口，竟於民國
（下同）九十年七月二十三日十三時許，在大陸地區東莞市（其前於同年七月十七日
搭機至香港，再轉赴東莞市）某址之上島咖啡店內，向綽號「印度」之不詳姓名成年
男子購買二包毒品海洛因，雙方談妥價錢為新台幣（下同）二十萬元，惟因甲○○身
上僅有十萬元，「印度」男子遂要求甲○○以十萬元之代價，幫其夾帶另二包毒品海
洛因運輸進口回台，而在桃園中正機場停車場會有人來接應拿取毒品，甲○○應允，
遂與「印度」男子，共同基於運輸第一級毒品海洛因及私運管制物品進口之犯意聯絡
，由甲○○於九十年七月二十六日上午七時許，自東莞市搭乘巴士出發，而於當日十
時許抵達香港機場，「印度」男子則負責先行將甲○○所購之毒品海洛因，分成二包
（事先裝入女用絲襪，再縫合於一只胸罩內）及一小包，而於香港機場交付，並同時
交付夾帶之二包毒品海洛因，甲○○則在香港機場廁所，將已縫合二包毒品海洛因之
上開胸罩換穿在身上，另將夾帶之二包毒品海洛因綑綁於腹部腰圍上，再將前述一小
包毒品海洛因夾藏於身上內褲中，並於九十年七月二十六日十一時二十分許，自香港
搭乘華航ＣＩ｜六○四號班機返台，於當日十二時五十五分許入境桃園中正國際機場
，而將上開毒品海洛因（四包及一小包，起訴書漏載一小包）運輸及私運進口入台，
嗣於同日十三時四十分許，甲○○通關檢查時於中正機場海關檢查課辦公室，為法務
部調查局南部地區機動工作組會同內政部警政署刑事警察局、高雄縣警察局及財政部
台北關稅局安檢人員共同查獲，並扣得上開毒品海洛因四包及一小包（合併秤重合計
驗後淨重一千一百十三‧六０公克，包裝重五一‧０九公克），及「印度」男子所有
供其與甲○○共同運輸毒品海洛因所用之前述胸罩一只等情，因而撤銷第一審判決，
改判仍論處上訴人共同運輸第一級毒品罪刑，固非無見。
惟查(一)上訴人於偵審中均否認有運輸及走私毒品海洛因之犯行，辯稱：不知所帶入
境物品係海洛因毒品云云，並於一審辯稱：伊於警訊、檢察官偵查及第一審法院九十
年九月二十五日訊問時所以供稱是一位綽號叫「印度」之男子叫伊從大陸地區夾帶扣
案之物品回台灣，至桃園國際機場有人會接應等詞，是「警訊時警察告訴我這樣講，
罪會比較輕，所以我才這樣講」等語（見一審重訴字卷第二十七頁），並稱：伊在法
務部調查局所為相同之供詞，是「不實在，是桃園機場的警調人員叫我這樣講罪會比
較輕，我才這樣講」等語（見同上卷第一二二頁），又於原審為相同之辯解，並辯稱
：伊在法務部調查局南部機動組受訊問時，並無陳述是受綽號「印度」之要求以十萬
元代價夾帶藥品返台之說詞，惟偵訊人員仍然將上開夾帶返台之文字載入於筆錄等語
（見原審上訴字卷第一四二頁、第一四三頁辯護意旨狀記載），對於此項上訴人否認
其自白供詞任意性及真實性之辯解，原審漏未傳訊原訊問上訴人之警調人員到庭作證
，以查明虛實，遽採上訴人前揭供詞，作為認定事實之證據，有應於審判期日調查之
證據未予調查之違誤。(二)原判決認定扣案之海洛因毒品為四包及一小包（合併秤重合
計驗後淨重一千一百十三‧六○公克，包裝重五一‧○九公克），法務部調查局南部
地區機動工作組復原審法院函則稱：上訴人夾藏於底褲內之一小包毒品，查獲時已併
入胸罩內之兩包毒品合併秤重，故與該組移送書所載四包內容相同；該四包海洛因毒
品之鉛封拆除以查獲毒品證物袋另行包裝時均在陳女面前為之云云（見附於原審上訴
字卷第一六○頁之函文），則該四包及一小包扣案毒品似已另行包裝成四包，其重量
經法務部調查局鑑驗固為合併淨重一千一百十三‧六○公克，包裝重五一‧○九公克
（見附於偵查卷第四十二頁之鑑定通知書記載），然上訴人於九十年七月二十六日於
中正機場入境檢查室受訊問時，則稱「置於胸部及內褲內之部分（毛重三八七公克）
是自己的，擱置於內褲鬆緊帶中之部分（毛重七九二公克）是幫別人帶的……」等語
（見附於原審上訴字卷第一六一頁背面之偵訊筆錄），其所稱查獲毒品之重量合計毛
重為一一七九公克，而高雄縣警察局刑事案件移送書（附於同上卷第二頁）亦稱查獲
之海洛因共計毛重一一七九公克，與上開調查局鑑驗時秤重連包裝計重為一一六四‧
六九公克，（即一一一三‧六○公克加計五一‧○九公克）不盡相符，何以兩者記載
之磅秤重量有此差異？原判決未予明，亦有未洽。上訴人執以指摘原判決不當，尚
非全無理由，應認原判決有撤銷發回更審之原因。
據上論結，應依刑事訴訟法第三百九十七條、第四百零一條，判決如主文。
中      華      民      國    九十一    年     十一     月    二十一    日
                              最高法院刑事第十一庭
                                  審判長法官  呂  潮  澤
                                        法官  白  文  漳
                                        法官  陳  世  雄
                                        法官  孫  增  同
                                        法官  林  開  任
      右正本證明與原本無異
                                              書  記  官
中      華      民      國    九十一    年     十一     月    二十五    日
